臺灣屏東地方法院刑事判決
111年度訴字第79號
公  訴  人  臺灣屏東地方檢察署檢察官
被      告  穆柏彥


指定辯護人  本院公設辯護人  張宏惠
上列被告因違反毒品危害防制條例案件，經檢察官提起公訴（11
0年度偵字第3871、11036號），本院判決如下：
    主    文
穆柏彥販賣第二級毒品未遂，處有期徒刑壹年。扣案之第二級毒
品甲基安非他命壹包(含包裝袋壹只，毛重壹點柒公克)沒收銷燬
；扣案之行動電話壹支沒收。
    犯罪事實
一、穆柏彥知悉甲基安非他命為毒品危害防制條例列管之第二級
    毒品，依法不得販賣，竟意圖營利，基於販賣第二級毒品甲
    基安非他命之犯意，先於民國110年4月8日前某時，持用行
    動電話1支以通訊軟體Telegram（下稱Telegram）於名稱「
    高雄西藥房」社群內，以暱稱「coco」、「愛愛」向不特定
    人兜售甲基安非他命之訊息；適於110年4月8日某時，遭執
    行網路巡邏之警方察見，遂佯裝購毒者與穆柏彥聯繫，待雙
    方約定以新臺幣（下同）4,000元之代價，交易甲基安非他
    命1包後，穆柏彥即騎乘車牌號碼000-000號之普通重型機車
    前往位在屏東縣○○市○○路000號之多那之咖啡蛋糕烘焙門市
    ，於同日20時許抵達前址，由穆柏彥將甲基安非他命1包（
    含袋毛重1.7公克）交付警方，並向警方收取4,000元。穆柏
    彥旋為警當場逮捕而販賣甲基安非他命未遂，並遭警方扣得
    前揭甲基安非他命1包、行動電話1支，而悉上情。
二、案經屏東縣政府警察局里港分局報告臺灣屏東地方檢察署檢
    察官偵查起訴。
    理    由
壹、程序部分：
    被告以外之人於審判外之言詞或書面陳述，除法律有規定者
    外，不得作為證據，刑事訴訟法第159條第1項固定有明文；
    惟按被告以外之人於審判外之陳述，雖不符同法第159條之1
    至之4規定，而經當事人於審判程序同意作為證據，法院審
    酌該言詞陳述或書面陳述作成時之情況，認為適當者，亦得
    為證據，同法第159條之5第1項，亦定有明文。查本判決中
    用以認定本案犯罪事實而具傳聞性質之證據，檢察官、被告
    穆柏彥及其辯護人均同意有證據能力（見本院卷第218頁）
    ，基於尊重當事人對於傳聞證據之處分權，及證據資料愈豐
    富，愈有助於真實發現之理念，復經本院審酌該等證據之作
    成情況，核無違法取證或其他瑕疵，並與本案均具關聯性，
    認為以之作為證據為適當，依上開條文規定，自均具證據能
    力。
貳、實體事項：
  一、認定犯罪事實所憑之證據及理由：
    ㈠上揭犯罪事實，業經被告於警詢、本院訊問時、準備程序
      時及審理時坦承不諱（見里警偵字第11030777200號卷【
      下稱警卷一】第2、5至9頁，110年偵字第3871號卷【下稱
      偵卷一】第33、75頁，偵聲卷第22頁，本院卷第170、217
      、353頁），並有屏東縣政府警察局里港分局扣押筆錄暨
      扣押物品目錄表、臺灣屏東地方檢察署110年安保字第139
      號、110年保字第1053號扣押物品清單、本院111年成保管
      字第72號扣押物品清單、搜索扣押照片8幀、屏東縣政府
      警察局里港分局查獲代保管單、屏東縣政府警察局里港分
      局偵查隊查獲涉嫌毒品防制條例案毒品甲基安非他命1小
      包初步檢驗結果報告表、查獲施用毒品案件報告表、對話
      紀錄擷圖在卷可稽（見警卷一第14至18、20、28、30、36
      至39、40至43頁，偵卷一第49、215頁，本院卷第21頁）
      ，復有甲基安非他命1包、行動電話1支扣案可憑，足佐被
      告前揭任意性自白與事實相符，堪信為真實。
    ㈡販賣毒品之所謂販賣行為，須行為人主觀上有營利意圖，
      且客觀上有販入或賣出毒品行為，即足構成，至於實際上
      是否已經獲利，則非所問；必也始終無營利之意思，而以
      原價或低於原價有償讓與他人，方難謂為販賣行為，而僅
      得以轉讓罪論處。而衡諸我國查緝販賣毒品之執法甚嚴，
      且販賣毒品係違法行為，非可公然為之，亦無公定價格，
      容易分裝並增減份量，而每次買賣之價量，可能隨時依雙
      方關係深淺、資力、需求量及對行情之認知、來源是否充
      裕、購買者被查獲時供述購買對象之可能風險之評估等情
      形，而異其標準，非可一概而論，販賣之人從價差或量差
      中牟利之方式雖異，其意圖營利之販賣行為則同一，是倘
      非有利可圖，一般人當無甘冒重度刑責而提供毒品給他人
      之可能。而甲基安非他命為毒品危害防制條例第2條第2項
      第2款所規定之第二級毒品，物稀價昂，政府查緝甚嚴，
      對於販賣毒品者又科以重度刑責，其持有販賣者，苟非有
      利可圖，當不願甘冒法律制裁之風險予以販賣。以本案而
      論，被告於警詢時供稱：本案我賺取利潤500元，但老闆
      還沒將利潤分給我，販賣甲基安非他命之原因是因為我缺
      錢等語（見警卷一第6至8頁）。又被告與警方佯裝之購毒
      者間並非至親，亦無何特殊交情，苟被告無利可圖，豈會
      甘冒為偵查機關查獲而遭判處重刑之風險，販賣甲基安非
      他命給他人，是以被告主觀上有藉販賣甲基安非他命以營
      利之意圖，應足推斷。
    ㈢綜上，本件事證明確，被告前揭犯行，已堪認定，應依法
      論科。
  二、論罪科刑
    ㈠俗稱「釣魚」或「誘捕偵查」之情形，因毒品買者為協助
      警察辦案佯稱購買，而將販賣者誘出以求人贓俱獲，因其
      無實際買受之真意，且在警察監視之下伺機逮捕，事實上
      亦不能真正完成買賣，則該次行為，僅能論以販賣未遂（
      最高法院100年度台上字第4498號判決意旨參照）。是核
      被告所為，係犯毒品危害防制條例第4條第6項、第2項之
      販賣第二級毒品未遂罪。又被告販賣第二級毒品未遂前持
      有第二級毒品之低度行為，應為其販賣未遂之高度行為所
      吸收，不另論罪。
　　㈡犯第4條之罪，供出毒品來源，因而查獲其他正犯或共犯者
      ，減輕或免除其刑，毒品危害防制條例第17條第1項定有
      明文。查被告為警查獲後，於110年4月28日警詢時即主動
      供出其毒品來源綽號、聯繫方式、住居所等語，有前開警
      詢筆錄可佐（見偵卷一第77至79頁），偵查機關並因而查
      獲該毒品來源於110年4月6日16時48分許、同年月8日16時
      23許販賣甲基安非他命與被告等節，有屏東縣○○○○○里○○○
      000○0○00○里○○○○00000000000號函暨檢送暨屏東縣政府警
      察里港分局偵辦被告供述毒品來源偵辦情形職務報告、臺
      灣高雄地方檢察署檢察官110年度偵字第22095號、111年
      度偵字第7923號起訴書存卷可參（見本院卷第41至49、31
      7頁）。職是，被告本案販賣第二級毒品未遂犯行，應依
      上開規定，減輕其刑。惟被告所為確助長毒品濫用、倘使
      甲基安非他命流通市面將致他人身體健康遭受戕害，是本
      院認被告尚無依同條規定免除其刑之必要，附予說明。　
      　　
    ㈢犯第4條至第8條之罪於偵查及歷次審判中均自白者，減輕
      其刑，毒品危害防制條例第17條第2項定有明文。查本案
      被告就其販賣第二級毒品犯行，於偵查中及本院審理中均
      已自白犯罪，業經認定如前，均應依上揭規定減輕其刑。
　　㈣被告已著手販賣第二級毒品行為，然因本案係警方實施誘
      捕偵查而不遂，應依刑法第25條第2項規定按既遂犯之刑
      度減輕其刑。　
    ㈤被告有上述三種減輕事由，依刑法第70條規定遞減之，並
      依同法第71條第2項規定，先依較少之數減輕之。
    ㈥被告前揭犯罪之科刑，爰以被告之責任為基礎，並審酌被
      告無視甲基安非他命對於他人健康之戕害，以犯罪事實所
      載方式販賣本案毒品，漠視國家禁令，其所為實應非難。
      復斟酌被告本案販賣第二級毒品未遂之次數僅有1次，販
      售之數量僅1包，且無證據足認被告先前曾有何販毒之舉
      ，難認被告隸屬何販毒集團，又被告僅係單純販賣毒品，
      並無施用強暴、脅迫之不法手段，以其情節而論，其惡性
      尚不如專以販賣毒品維生之販毒集團重大。再衡被告就本
      案坦承犯行，且於偵查中配合檢警查獲本案毒品來源、偵
      辦其他毒品案件，犯後態度甚佳。又參以被告本案行為前
      曾因偽造文書案件經法院判處罪刑乙節，有臺灣高等法院
      被告前案紀錄表1份在卷可按，素行難認良好。暨考量被
      告於本院審理中自陳：我的教育程度為高職肄業，從事送
      貨司機，與姑姑同住等語（見本院卷第354頁）之智識程
      度、家庭生活及經濟狀況等一切情狀，量處如主文所示之
      刑。
  三、沒收部分：
    ㈠扣案之第二級毒品甲基安非他命1包（含包裝袋1只，毛重1
      .7公克），經檢驗後呈甲基安非他命陽性反應等情，有屏
      東縣政府警察局里港分局偵查隊查獲涉嫌毒品防制條例案
      毒品安非他命1小包初步檢驗結果報告表存卷可考（見警
      卷一第28頁），核屬第二級毒品，且為被告販賣之物，應
      依毒品危害防制條例第18條第1項前段規定，宣告沒收銷
      燬（經取樣鑑驗用罄部分，失其違禁物之性質，毋庸宣告
      沒收）。至包裝上開甲基安非他命之包裝袋1只，因無法
      與其內毒品完全析離，且無析離實益及必要，應視同毒品
      ，依上開規定，併予沒收銷燬。
　　㈡扣案行動電話1支，為被告所有，並供其本案販賣毒品所用
      等情，業據被告供明在卷（見本院卷第217、353頁），爰
      依毒品危害防制條例第19條第1項規定，宣告沒收。
　　㈢供犯罪所用且屬於犯罪行為人者，得沒收之；前項之物屬
      於犯罪行為人以外之自然人、法人或非法人團體，而無正
      當理由提供或取得者，得沒收之；犯第4條之罪所使用之
      水、陸、空交通工具，沒收之。刑法第38條第2、3項及毒
      品危害防制條例第19條第2項分別定有明文。上開條例第1
      9條第2項所稱交通工具以專供犯第4條之罪所使用者為限
      ，始得沒收；所謂「專供」犯第4條之罪，係指該水、陸
      、空交通工具之使用與行為人犯第4條之罪有直接關聯性
      ，並依社會通念具有促使該次犯罪實現該構成要件者而言
      ，若僅是前往犯罪現場之交通工具，即不屬之（最高法院
      109年度台上字第2388號判決意旨參照）。經查，被告騎
      乘至本案販賣甲基安非他命現場之車牌號碼000-000號普
      通重型機車1輛，雖屬被告所有，惟係被告日常生活代步
      工具，與本案販賣第二級毒品犯行尚無直接關連，性質上
      非屬「專供」犯販賣第三級毒品罪所使用，依前揭說明即
      無由依同條例第19條第2項諭知沒收。
    ㈣刑法第38條之1第1項規定「犯罪所得，屬於犯罪行為人者
      ，沒收之。但有特別規定者，依其規定。」同條第3項規
      定「前二項之沒收，於全部或一部不能沒收或不宜執行沒
      收時，追徵其價額。」經查，本案被告收受之毒品價金4,
      000元，實為警方誘捕偵查所用，被告雖有收取但無從實
      際支配該等金錢，是被告本案販賣第二級毒品未遂犯行實
      無所得，爰不予宣告沒收。
據上論斷，應依刑事訴訟法第299條第1項前段，判決如主文。
本案經檢察官鍾佩宇提起公訴，檢察官吳政洋、葉幸眞到庭執行
職務。
中    華    民    國   111    年    11    月    10    日
            刑事第五庭  審判長法  官  黃柏霖
                              法  官  林育賢
                              法  官  錢毓華
以上正本證明與原本無異。
如不服本判決應於收受判決後20日內向本院提出上訴書狀，並應敘述具體理由；其未敘述上訴理由者，應於上訴期間屆滿後20日內向本院補提理由書（均須按他造當事人之人數附繕本）「切勿逕送上級法院」。　　　　　　　　　　　　　　　
中　　華　　民　　國　　111 　年　　11　　月　　10　　日
                              書記官  郭淑芳  
附錄本案論罪科刑法條：毒品危害防制條例第4條第2項、第6項
。
毒品危害防制條例第4條第2項、第6項：
製造、運輸、販賣第二級毒品者，處無期徒刑或十年以上有期徒
刑，得併科新臺幣一千五百萬元以下罰金。
前五項之未遂犯罰之。